【裁判字號】    97,消債更,529
【裁判日期】    971009
【裁判案由】    聲請更生程序
【裁判全文】
臺灣高雄地方法院民事裁定           97年度消債更字第529號
聲  請  人
即  債務人  甲○○
上列當事人因消費者債務清理條例事件聲請更生，本院裁定如下
:
    主  文
債務人自中華民國九十七年十月九日十七時起開始更生程序。
命司法事務官進行本件更生程序。
    理  由
一、按法院開始更生程式之裁定，應載明其年、月、日、時，並
    即時發生效力。次按法院裁定開始更生或清算程式後，得命
    司法事務官進行更生或清算程式，必要時得選任律師、會計
    師或其他適當之自然人或法人一人為監督人或管理人。消費
    者債務清理條例（下稱消債條例）第3 條、第42條第1 項、
    第45條第1 項、第16條第1 項分別定有明文。
二、聲請意旨略以：聲請人積欠台北富邦商業銀行、中國信託商
    業銀行、台新銀行、玉山銀行、聯邦銀行、荷蘭銀行、中國
    國際商業銀行、渣打銀行債務合計達新台幣（下同）1,387,
    288 元，有不能清償債務情事，並於民國95年7 月間依金融
    主管機關協調成立之中華民國銀行公會會員辦理消費金融案
    件無擔保債務協商機制與全體無擔保債權銀行達成分期還款
    協議，同意自95年7 月起分100 期，按年利率0%計算，於每
    月10日清償13,873元，並自95年7 月起至96年8 月止遵期繳
    款14期，惟自96年9 月起即因聲請人收入減少，自97年1 月
    17日起更已中止原任高雄縣鳳山市中正國民小學（下稱鳳山
    市中正國小）之代課老師工作，現於安親班擔任課輔老師，
    每月薪資僅12,000元，實無力繼續履行協商條件，此乃因不
    可歸責於己之事由，致履行協商顯有困難，又本件無擔保或
    無優先權之債務總額未逾1200萬元，復未經法院裁定開始清
    算程序或宣告破產，爰依法聲請更生等語。
三、按債務人與金融機構協商成立者，不得聲請更生或清算，但
    因不可歸責於己之事由，致履行顯有重大困難者，不在此限
    ；本條例施行前，債務人依金融主管機關協調成立之中華民
    國銀行公會會員辦理消費金融案件無擔保債務協商機制與金
    融機構成立之協商，準用前項之規定，消債條例第151 條第
    5 項、第6 項分別定有明文。所謂「不可歸責於己之事由」
    ，應係指客觀上聲請人之支出增多，或收入、收益減少，非
    其成立協商時所能預期，諸如物價上漲而成本增加、家屬患
    病等以致支出增加，或因病無法工作、僱佣之公司倒閉或裁
    員、失業、減薪等以致收入減少，均屬之。經查：
  (一)聲請人主張其於95年7 月協商成立，自95年7 月起即依協議
    按月清償13,873元，於繳納14期協商款後，自96年9 月起始
    未遵期繳款，經最大債權銀行台北富邦商業銀行申報違約毀
    諾等情，有協議書暨無擔保債務還款計畫、存款存入存根聯
    、財團法人金融聯合徵信中心個人綜合信用報告在卷為憑（
    見本院卷第21至22頁、第37至38頁、第14頁），應認真實。
  (二)依聲請人95、96年度綜合所得稅各類所得資料清單記載，聲
    請人於95年度在晨暉兒童產業有限公司（下稱晨暉公司）、
    霈泓文理短期補習班工作之所得收入合計185,220 元（約合
    每月收入15,435元，元以下四捨五入），於96年度在私立亞
    太優生文理心算短期補習班、鳳山市中正國小工作之所得收
    入合計32,160元（約合每月收入2,680 元），又聲請人自95
    年4 月起至97年4 月17日止在鳳山市中正國小任職，並自97
    年1 月起迄同年7 月止在晨暉公司擔任課輔老師，其於晨暉
    公司擔任課輔老師之薪資收入為每月12,000元，亦有勞工保
    險被保險人投保明細表、晨暉公司薪水袋在卷可憑（見本院
    卷第45頁、第39至41頁），是以聲請人主張其於95年7 月協
    商後收入短減，致無法繼續按月繳納協商款13,873元，應屬
    可採。
四、綜上所述，聲請人係有不可歸責於己致履行顯有重大困難情
    形，而自96年9 月起未能繼續清償協商款項，且其無擔保或
    無優先權之債務總額未逾1,200 萬元，復未經法院裁定開始
    清算程序或宣告破產，又無消費者債務清理條例第6 條第3
    項、第8 條或第46條各款所定駁回更生聲請之事由存在，其
    聲請更生，洵屬有據，應予准許。
中    華    民    國    97    年    10    月    9     日
                  民事第六庭  法  官  賴文姍
以上正本係照原本作成
本裁定不得抗告
本裁定已於民國97年10月9日17時公告
中    華    民    國    97    年    10    月    9     日
                              書記官  林秀珍


司法院資訊處製作；財團法人民間司法改革基金會備份。
